【裁判字號】    89,易緝,76
【裁判日期】    890414
【裁判案由】    侵占
【裁判全文】
臺灣板橋地方法院刑事判決                          八十九年度易緝字第七六號
    公  訴  人  臺灣板橋地方法院檢察署檢察官
    被      告  乙○○
右列被告因侵占案件，經檢察官提起公訴（八十六年度偵字第二三四五二號)，本院
判決如左：
    主  文
乙○○無罪。
    理  由
一、公訴意旨略以：被告乙○○於民國（下同）八十六年十月九日，在臺北縣板橋市
    ○○路○段九六號，向告訴人宏福小客車租賃有限公司（下稱宏福公司）租用Ｆ
    Ｆ─四六一五號自用小客車一輛，雙方約定租期二日，詎被告取得該車後，竟意
    圖為自己不法之所有，變易持有狀態，將該車侵占入己，因認被告涉有刑法第三
    百三十五條第一項之侵占罪嫌云云。
二、按犯罪事實應依證據認定之，無證據不得推定其犯罪事實；又不能證明被告犯罪
    者，應諭知無罪之判決；刑事訴訟法第一百五十四條及第三百零一條第一項分別
    定有明文。次按侵占罪之成立，以擅自處分自己持有之他人所有物，或變易持有
    之意為所有之意，而逕為所有人之行為，為其構成要件，雖行為之外形各有不同
    ，要必具有不法所有之意思，方與本罪構成之要件相符最高法院著有十九年上字
    第一０五二號判例可資參照。
三、訊據被告乙○○堅決否認有侵占犯行，辯稱：伊向告訴人宏福公司租用上開自用
    小客車後，曾連繫延租事宜，並有陸續繳納部分租金，嗣因另案遭警逮捕之際，
    亦有聯絡告訴人公司代表人甲○○駛回該車，並無侵占情事等語。經查：被告租
    用上開自用小客車時，即已先行支付新臺幣（下同）二千元租金，嗣又以電話連
    繫延長租賃期限及延緩給付租金事宜，其後再陸續繳納一千五百元、二千元之租
    金等情，業據告訴人公司代表人甲○○於本院審理時到庭陳明在卷，核與被告所
    辯情節相符，並有出租合約書影本一份附卷足憑，足見被告雖於租用上開自用小
    客車時已先行給付二千元租金，惟於租用期限屆至後，仍主動連繫告訴人公司接
    洽延租事宜，嗣後再陸續繳納部分租金予告訴人公司，準此以觀，實難認其間有
    何無故拒不返還車輛之情事，自無從遽認被告在主觀上具有不法所有侵占意圖，
    且被告於八十八年十二月間因另案遭警逮捕之際，即經由警員通知告訴人公司代
    表人甲○○前往上開自用小客車停放處即臺北市洛陽停車場內駛回該車一節，復
    據告訴人公司代表人甲○○陳明在卷，被告嗣後既已主動經由警員聯絡歸還上開
    自用小客車，益徵其在客觀上並無變易「持有」為所有之侵占行為。綜上所述，
    被告主觀上既未具有不法所有之侵占意圖，客觀上亦無「變易『持有』為所有」
    之侵占犯行，揆諸前揭說明，實難認其涉有刑法第三百三十五條第一項之侵占罪
    ，此外復查無其他積極證據足資證明被告有公訴意旨所指之侵占犯行，自屬不能
    證明其犯罪，爰為無罪之諭知。至告訴人公司代表人雖指稱被告尚積欠四個月（
    包含該車嗣經警送請內政部刑事警察局鑑驗之二個月期間）之租金一節，乃屬被
    告依上開汽車租賃契約所應負擔之民事責任，告訴人公司應循民事途徑尋求救濟
    ，要難據此即認被告負有刑事罪責，附此敘明。
據上論斷，應依刑事訴訟法第三百零一條第一項，判決如主文。
本案經檢察官高秀芬到庭執行職務
中      華      民      國      八十九      年     四     月    十四    日
                                      臺灣板橋地方法院刑事第二庭
                                          法  官  王  屏  夏
右正本證明與原本無異。
如不服本判決應於送達後十日內向本院提出上訴狀。
                                          書記官  陳  明  珠
中      華      民      國      八十九      年     四     月    十九    日


司法院資訊處製作；財團法人民間司法改革基金會備份。
